# 按销售额确认租金收入免租期收入分摊

提问人：flyoon 时间：2013-12-11 16:12:03
情景： A公司有一商场，现在商场招商并开始营业，对于柜台租金采取与营业额挂钩的方法。如：B厂商向A租了一个柜台，租期一共 3 年，其中装修免租期 2 个月，又有 3 个月的营业免租期，即实际租金收入 31 个月。在这 31 个月中B公司按照收入的10%作为租金付给A公司。 问题： 请问装修免租期和营业免租期是否应该要分摊后面的租金收入？若要分摊，由于租金总收入不确定，分摊的基础是什么？

回答人：chenyiwei
可参阅以下Q&A：
问题4-2-7（经营租赁收入、成本计量问题） 问题： 在经营租赁交易中，如果租赁合同约定了每年固定的租金增长率或者递增额，同时又存在免租期的情况下，承租人计入各期成本、费用的租赁成本和出租人确认的各期租赁收入应如何计算确定？如果租金采用的是分成模式，出租人又提供免租期时，双方应如何确定免租期的租赁成本和租赁收入？ 解答： 1 、租金逐年定率增长或者定额增长模式下，经营租赁免租期租赁收入和租赁成本的确定 在租约中已经事先约定了各期固定增长率或者增长额的租金，其未来金额的确定不具有不确定性，因此不属于“或有租金”，不适用“或有租金在实际发生时计入损益”的规定，而应适用租赁费用或者租赁收入确认的一般原则，即将租金总额在租赁期内按直线法分摊，除非其他方法更为系统、合理。 我们认为：对于租赁标的物相同，约定每年固定的租金增长额或者增长率的经营租赁合同，其租赁收入和租赁成本的确认仍应当采用直线法，将租金总额在整个租赁期内按照直线法分摊，即租赁期内每年确认等额的租赁收入和租赁费用，而不是逐年确认递增的租赁费用和租赁收入。理由是：因为在整个租赁期内，由租赁资产产生的经济利益都是相同的（因为面积、质量等均相同），因此仍然是直线法最能代表租赁资产所含经济利益的实现在各期间之间的分布情况。因此，将租金总额在整个租赁期内按直线法分摊是最为合理的方法。这一原则同时适用于该类经营租赁交易中的承租人和出租人。 根据《企业会计准则第 21 号——租赁》第二十五条、第二十六条的规定，经营租赁的出租人应当按资产的性质，将用作经营租赁的资产包括在资产负债表中的相关项目内；对于经营租赁的租金，出租人应当在租赁期内各个期间按照直线法确认为当期损益；其他方法更为系统合理的，也可以采用其他方法。参照IFRS体系下《企业会计准则第 17 号——租赁》第 49 段、50 段的规定，此处的“其他方法更为系统合理”，是指其他系统性的方法与默认的直线法相比，更能代表从租赁资产中获取的利益递减的时间形态（another systematic basis is more representative of the time pattern in which use benefit derived from the leased asset is diminished）。我们理解，在实务中，可接受的“其他更为系统合理的方法”通常仅限于按产量单位（而不是时间单位）计算租金的情形，因而是较为少见的。 在直线法模式下，对于免租期内的租赁收入或租赁费用，应根据《企业会计准则解释第 1 号》第三条的相关规定，按照直线法的原则，按照免租期占整个租赁期间的时间长度的比例，将租金总额分摊到该免租期，确认为该免租期的租赁收入或者租赁成本。 2 、分成模式下免租期租赁成本的确定 分成模式是一种典型的或有租金安排。按照《企业会计准则第 21 号——租赁》规定，或有租金应当于实际发生时计入损益。因此在计算免租期应确认的租赁费用和租赁收入时，不应考虑剩余租赁期内可能产生的或有租金的影响。需要注意的是：对于或有租金，会计处理首先应当遵循的是可靠性和稳健性原则，配比原则相对处于次要地位，因此，不建议为了实现“收入与成本的配比”而运用大量假设和判断去估计整个租赁期内可能发生的或有租金金额，以免削弱会计计量的客观性和可靠性。 权威指引： 《企业会计准则第 21 号--租赁》： 第二十六条 对于经营租赁的租金，出租人应当在租赁期内各个期间按照直线法确认为当期损益；其他方法更为系统合理的，也可以采用其他方法。 第二十九条 或有租金应当在实际发生时计入当期损益。 《企业会计准则解释第 1 号》第三条（节选）： 三、经营租赁中出租人发生的初始直接费用以及融资租赁中承租人发生的融资费用应当如何处理？出租人对经营租赁提供激励措施的，如提供免租期或承担承租人的某些费用等，承租人和出租人应当如何处理？ 答：（一）经营租赁中出租人发生的初始直接费用，是指在租赁谈判和签订租赁合同过程中发生的可归属于租赁项目的手续费、律师费、差旅费、印花税等，应当计入当期损益；金额较大的应当资本化，在整个经营租赁期间内按照与确认租金收入相同的基础分期计入当期损益。 承租人在融资租赁中发生的融资费用应予资本化或是费用化，应按《企业会计准则第 17 号--借款费用》处理，并按《企业会计准则第 21 号--租赁》进行计量。 （二）出租人对经营租赁提供激励措施的，出租人与承租人应当分别下列情况进行处理： 1.出租人提供免租期的，承租人应将租金总额在不扣除免租期的整个租赁期内，按直线法或其他合理的方法进行分摊，免租期内应当确认租金费用；出租人应将租金总额在不扣除免租期的整个租赁期内，按直线法或其他合理的方法进行分配，免租期内出租人应当确认租金收入。 2.出租人承担了承租人某些费用的，出租人应将该费用自租金收入总额中扣除，按扣除后的租金收入余额在租赁期内进行分配；承租人应将该费用从租金费用总额中扣除，按扣除后的租金费用余额在租赁期内进行分摊。

提问人：hrtsex 时间：2013-12-11 21:22:38
陈版，这个是否有实务中的案例呢？

回答人：chenyiwei
这个案例也是根据我处理过的实际案例编写的。

提问人：__yEs 、先生 时间：2014-07-23 08:36:23
2 、分成模式下免租期租赁成本的确定 分成模式是一种典型的或有租金安排。按照《企业会计准则第 21 号——租赁》规定，或有租金应当于实际发生时计入损益。因此在计算免租期应确认的租赁费用和租赁收入时，不应考虑剩余租赁期内可能产生的或有租金的影响。需要注意的是：对于或有租金，会计处理首先应当遵循的是可靠性和稳健性原则，配比原则相对处于次要地位，因此，不建议为了实现“收入与成本的配比”而运用大量假设和判断去估计整个租赁期内可能发生的或有租金金额，以免削弱会计计量的客观性和可靠性。 根据上述解释，采用或有租金形式出租并且约定有免租期时，租赁双方是否按如下方式处理： 1 、【出租方】：租赁成本在整个租赁内（含免租期）按直线法分摊，记入当期损益；租金收入在实际发生或有租金时确认租赁收入。这样处理话就出现“收入与成本不配比”了，是否就体现了您如上所述“会计处理首先应当遵循的是可靠性和稳健性原则，配比原则相对处于次要地位”呢？ 2 、【承租方】：或有租金支付并存在免租期时，免租期内不确认租赁费用。 陈老师，能这么理解吗？

回答人：chenyiwei
承租方应在整个租赁期内（含免租期）按直线法摊销除或有租金以外的其他租金成本，或有租金在实际发生时计入损益。其他基本赞同。

提问人：最是仓惶 时间：2017-03-04 09:39:27
如果双方签订的合同里的激励措施（如免租期）是基于地方政府为支持某些行业（承租方）发展，以后以补助形式返还出租方，是否需要做直线法调整收入？

回答人：chenyiwei
这涉及如何在与政府的交易中如何区分营业收入（政府购买服务）和营业外收入（政府补助）的问题。如果日后政府拨款可以计入营业收入，则在合理保证可收回性及金额的前提下纳入该直线法计算；属于政府补助则不参与分摊

提问人：最是仓惶 时间：2017-03-04 13:15:09
谢谢陈版指点！是政府补助。还想问下，根据合同条款，合约期 5 年，其中免租期 1 年， 2 年租金减半，年租金约 3 万不到，押金 1 万，这样承租方在优惠期毁约风险很大，部分合同也已出现承租方弃押现象。对于这种合同，做直线法收入会不会不够谨慎，差错更正比较频繁。

回答人：chenyiwei
直线法摊销确认租金收入的前提是在一个“不可撤销租赁期”内（见租赁准则第七条）。如果对方毁约不会发生重大成本，则不属于不可撤销租赁。所以不是所有租赁都可以在合同约定期限内摊销租金收入。

提问人：苹果宝贝 007 时间：2017-03-06 23:26:11
陈版，分成形成的或有租金，承租方在实际支付时支出，出租房在收到时确认收入吗？

回答人：chenyiwei
出租方也可以在金额确定且能够合理保证可收回性时确认收入；承租方应在金额能够可靠确定且构成现时义务时确认租金费用。

提问人：塔卡夫 时间：2018-01-17 15:25:02
陈版，按销售额确认租金费用，免租期租金费用如何分摊？

回答人：chenyiwei
或有租金在发生时直接计入损益，不涉及在租赁期内分摊。

提问人：竹子花生 时间：2018-06-19 21:18:53
请教陈版，关于租赁期的判断1.是合同约定，2.不可撤销。其中不可撤销如何理解？目前查到的资料里面说明，不可撤销租赁定义为:
只有在以下一种或数种情况下才可撤销的租赁:(1)发生某些很少会出现的或有事项；(2)经出租人同意；(3)承租人与原出租人就同一资产或同类资产签订了新的租赁合同；(4)承租人额外支付了一笔足够大的款项。足够大的款项如何判断？目前遇到一个租赁合同，租赁期为 20 年，约定第一个五年每年租金为 100 万，第二个五年每年租金为200.第三个五年每年租金为 300 万，最后一个五年每年租金为 400 ，合同中说承租人/出租人如果提前终止合同要支付一下年的全年租金给对方，请问在这种情况下我可以认为 20 年为一个不可撤销合同吗？

回答人：chenyiwei
这种情况下，由于租金递增幅度大，承租人解除租约时面临的处罚（尤其是刚开始阶段）并不重大，因此不能算作不可撤销租赁。除非承租人在租赁房屋内添置了使用寿命可达 20 年的大额设备或装修，且解约时无法带走也无补偿

提问人：竹子花生 时间：2018-06-20 10:55:15
谢谢陈版。 （ 1 ）那么这个不可撤销条件中“支付一笔足够大的款项”，这个代价是需要与一整个租赁期内的租金进行比较？比如达到50%甚至更高的情况？这样理解对吗？ （ 2 ）另外请教一下陈版，这样签订的合同是以一年作为一个租赁期吗？如果在合同一开始存在半年的免租期，那么第一个租赁期是这 1 年半吗） （ 3 ）陈版如果追加一个条件，我在租赁的第五年对整个房屋进行了大的装修/添加了大的设备即满足了“支付一笔足够大的款项”这个条件，那么是否应该站在这个时点对租赁期的进行变更，即从现在开始认为租赁期为剩余的 15 年呢？

回答人：chenyiwei
根据具体情况分析，准则没有给出定量的标准。关键是要确保双方都不敢轻易毁约。当合同条款和情形发生实质性变更时，可以进行估计变更。

提问人：飞雪化蝶 66-1990 时间：2018-07-10 10:48:45
陈老师，您好，我的客户是执行《企业会计制度》，出租自有厂房也是存在免租期并且各租期房租金额不等，也是参照此方法直线分摊吗？ 但是此处存在会税差异，被审计单位执行企业会计制度-应付税款法的所得税会计政策，是不应该确认递延税款的，这样就不确认递延税项了是吗？谢谢您百忙之中为我解答。

回答人：chenyiwei
原制度下“关于执行《企业会计制度》和相关会计准则有关问题解答（二）”（财会[2003]10号）第十七条对此有规定，与新准则下规定一致。但原制度下如采用应付税款法，则不确认递延税款。